【裁判字號】    97,訴,936
【裁判日期】    980112
【裁判案由】    妨害自由等
【裁判全文】
臺灣臺南地方法院刑事判決           97年度訴字第936號
公  訴  人  臺灣臺南地方法院檢察署檢察官
被      告  丙○○
上列被告因妨害自由等案件，經檢察官提起公訴（97年度偵緝字
第137號），本院判決如下：
    主  文
丙○○犯剝奪他人行動自由罪，處有期徒刑陸月，如易科罰金，
以新台幣壹仟元折算壹日。
其餘傷害部分公訴不受理。
    事  實
一、丙○○與乙○○原為男女朋友關係，雙方因分手問題談判未
    果，丙○○遂於96年8月24日下午3時許，趁乙○○騎乘車牌
    號碼TK 6-995號輕機車至上班地點即臺南市○○區○○路5
    段統聯客運時，在該處停車場前，駕駛車牌號碼4103-SU號
    自用小客車，同向自左後方切入乙○○行進路線前，欲擋住
    乙○○去路，並以該小客車擦撞乙○○所騎乘之輕機車左側
    ，致乙○○機車失控倒地，並造成乙○○受有資椎尾挫傷、
    左側膝蓋挫傷及擦傷等傷害（業經撤回傷害告訴，如後述）
    。乙○○倒地受傷後，立即自反向車行方向奔跑，並向路人
    求援，丙○○竟基於剝奪他人行動自由之犯意，自後方伸手
    拉住乙○○衣領，欲強押上丙○○開到現場之小客車，乙○○雖與丙○○發生拉扯、掙扎拒絕上車，然仍遭丙○○強行
    拉推上該自小客車後座，丙○○旋即以汽車中控鎖將該車門
    、車窗控制住，防止乙○○開車門逃跑，並將其載往位於嘉
    義縣義竹鄉之某甘蔗園內，以此方式剝奪乙○○之行動自由
    ，乙○○行動自由遭剝奪之期間約1小時許。待抵達甘蔗園
    內後，丙○○並未繼續限制乙○○之行動自由，雙方於該處
    談判、聊天停留至同日晚間9時許始行離開，丙○○又駕駛
    上揭車輛載同乙○○至嘉義市各處，直至翌日晚間10時40分
    許，丙○○始將乙○○載至臺南市○○路附近黃昏市場讓其
    離開返家。
二、案經乙○○訴由臺南市警察局第三分局報請臺灣臺南地方法
    院檢察署檢察官偵查起訴。
    理  由
壹、妨害自由部分：
一、程序部分（關於證據能力之認定）：
(一)、證人乙○○、甲○○、鄭萬生於警詢之證述，被告既已當庭
    表明不同意作為證據，依刑事訴訟法第159條第1項、第159
    條之5第1項之規定，原則上即不得作為本案裁判基礎之證據
    資料。而檢察官於本院準備程序及審理程序時，並未就「證
    人乙○○、甲○○、鄭萬生先前於警詢之證述具有較可信之
    特別情況」此一外部情況要件提出主張或證明，則證人乙○○、甲○○、鄭萬生先前於警詢之證述，即不符合刑事訴訟
    法第159條之2例外得作為證據之要件規定，自無法回復其證
    據能力。
(二)、證人乙○○、甲○○、鄭萬生於偵查中檢察官訊問時之言詞
    陳述，雖屬被告以外之人於審判外之言詞陳述，惟檢察官於
    偵訊前已踐行具結程序，此觀偵訊筆錄所載及所附證人結文
    甚明，合於法定要件，而上開證人係成年人，有完足之觀察
    、記憶及陳述能力，檢察官亦無任何違法取供情事，其所為
    之證述顯係出於自由意志，可信性極高，復查無「顯有不可
    信之情況」，依刑事訴訟法第159條之1第2項規定，為傳聞
    證據之例外，有證據能力。
(三)、其餘所引用之供述或非供述證據，公訴人、被告於本案言詞
    辯論終結前，並未爭執其證據能力，本院審酌前開證據之作
    成或取得之狀況，並無非法或不當取證之情事，且亦無顯不
    可信之情況，並無證據力明顯過低之情形，復經本院於審判
    期日就上開證據依法進行調查、辯論，依刑事訴訟法第159
    條之5規定，均具有證據能力，合先敘明。
二、認定被告有罪之證據：
    訊據被告於本院審理中坦承於上開時、地剝奪乙○○之行動
    自由，核與證人乙○○於偵查中及本院之證述、證人甲○○
    、鄭萬生於偵查中之證述內容大致相符，並有華濟醫院96年
    8月25日乙種診斷證明書1紙、證人乙○○受傷照片10張、交
    通事故現場勘驗圖、交通事故紀錄表各1紙、事故現場照片
    、TK6-995號機車車損照片共7張、證人乙○○、甲○○所使
    用0000000000號、0000000000號行動電話雙向通聯紀錄、車
    籍作業系統-查詢認可資料（4103-SU號自小客車，車主：陳
    國梅），在卷可稽，足證被告自白其有以上開方式剝奪被害
    人之行動自由，應與事實相符而可採信。
三、核被告上開所為，係犯刑法第302條第1項之剝奪他人行動自
    由罪。爰審酌被告與乙○○原係情侶關係，僅因不願分手
    竟以上開不法手段，侵害乙○○之人身自由，顯然欠缺尊重
    他人人身自由之觀念，行為可訾，且其雖於警詢及偵查中矢
    口否認犯行，然於本院審理中坦承犯行，暨渠之家庭狀況、
    智識程度等一切情狀，量處如主文所示之刑，並諭知易科罰
    金之折算標準。
貳、傷害部分：
一、公訴意旨略以：被告丙○○與告訴人乙○○原為男女朋友關
    係，雙方因分手問題談判未果，被告丙○○遂於96年8月24
    日下午3時許，趁告訴人乙○○騎乘車牌號碼TK 6-995號輕
    機車至上班地點即臺南市○○區○○路5段統聯客運時，在
    該處停車場前，基於傷害之故意，駕駛車牌號碼4103-SU 號
    自用小客車，同向自左後方切入告訴人乙○○行進路線前，
    欲擋住告訴人乙○○去路，並以該小客車擦撞告訴人乙○○
    所騎乘之輕機車左側，致告訴人乙○○機車失控倒地，並造
    成告訴人乙○○受有資椎尾挫傷、左側膝蓋挫傷及擦傷等傷
    害，因認被告係觸犯刑法第277條第1項之傷害罪。
二、按告訴乃論之罪，告訴人於第一審辯論終結前得撤回其告訴
    ，又告訴經撤回者，應諭知不受理之判決，刑事訴訟法第
    238條第1項、第303條第3款分別定有明文。
三、查本件告訴人告訴被告傷害部分，起訴書認係觸犯刑法第
    277條第1項之罪，依同法第287條之規定，須告訴乃論。茲
    據告訴人乙○○當庭撤回告訴，依照首開說明，應為諭知不
    受理之判決。
據上論斷，應依刑事訴訟法，應依刑事訴訟法第299條第1項前段
、第303條第3款，刑法第302條第1項、第41條第1項前段，刑法
施行法第1條之1，判決如主文。
本案經檢察官李駿逸到庭執行職務。
中    華    民    國    98    年    1     月    12    日
                  刑事第九庭  審判長  法  官  蔡奇秀
                                      法  官  林欣玲
                                      法  官  蔡盈貞
以上正本證明與原本無異。
如不服本判決應於收受本判決後10日內向本院提出上訴書狀，並
應敘述具體理由。如未敘述上訴理由者，應於上訴期間屆滿後20
日內向本院補提理由書狀（均須按他造當事人之人數附繕本）「
切勿逕送上級法院」。
                                      書記官  蕭伊舒
中    華    民    國    98    年    1     月    12    日
附錄本案論罪科刑法條：
刑法第302條
私行拘禁或以其他非法方法，剝奪人之行動自由者，處 5 年以下
有期徒刑、拘役或 3 百元以下罰金。
因而致人於死者，處無期徒刑或 7 年以上有期徒刑，致重傷者，
處 3 年以上 10 年以下有期徒刑。
第 1 項之未遂犯罰之。


司法院資訊處製作；財團法人民間司法改革基金會備份。
